【裁判字號】    95,訴,1767
【裁判日期】    950831
【裁判案由】    毒品危害防制條例
【裁判全文】
臺灣板橋地方法院刑事判決              95年度訴字第1767號
公  訴  人  臺灣板橋地方法院檢察署檢察官
被      告  甲○○
                  （現另案於臺灣臺北監獄臺北分監執行中）
上列被告因違反毒品危害防制條例案件，經檢察官提起公訴（95
年度毒偵字第216 號），嗣因被告於本院準備程序中就被訴事實
為有罪之陳述，本院告知被告簡式審判程序之旨，並聽取當事人
之意見後，由本院合議庭裁定改由受命法官獨任依簡式審判程序
進行，判決如下：
    主  文
甲○○連續施用第一級毒品，累犯，處有期徒刑捌月，扣案之注
射針筒貳支沒收之。又施用第二級毒品，累犯，處有期徒刑肆月
。應執行有期徒刑拾月，扣案之注射針筒貳支沒收之。
    事  實
一、甲○○曾於民國89年間，因施用毒品案件，經本院以89年度
    毒聲字第3233號裁定送觀察、勒戒後，認無繼續施用毒品傾
    向，於90年3 月26日執行完畢釋放出所，業經臺灣板橋地方
    法院檢察署檢察官以89年度毒偵緝字第627 、628 號為不起
    訴處分確定。又於89年間，因施用第一級毒品案件，經本院
    以90年度訴字第935 號判處有期徒刑7 月確定；復於90年間
    ，因竊盜案件，經本院以90年度易字第304 號判處有期徒刑
    7 月，嗣經最高法院以94年度台非字第56號撤銷原判決改判
    處有期徒刑6 月確定；再於91年間，因偽造文書案件，經本
    院以91年度訴字第229 號判處有期徒刑1 年確定，上開三案
    件，經本院以94年度聲字第785 號裁定應執行有期徒刑1 年
    10月確定，甫於94年4 月25日縮短刑期執行完畢（構成累犯
    ）。詎其猶不知悔改，於前次觀察、勒戒執行完畢釋放後5
    年內，復基於施用第一級毒品之概括犯意，自94年11月初某
    日起至同年12月27日18時許止，連續在臺北縣蘆洲市○○路
    49巷6 號5 樓之住處內，以將第一級毒品海洛因（下稱海洛
    因）摻入香菸後點燃後吸食之方式，或以將海洛因摻水注入
    注射針筒後施打之方式，施用海洛因多次；另基於施用第二
    級毒品之犯意，於94年12月28日11時許，在其上址住處（起
    訴書略載於94年12月28日為警採尿前96小時內某時，在不詳
    處所），以將第二級毒品甲基安非他命（起訴書略載為安非
    他命，以下簡稱甲基安非他命）置入其自己臨時組裝而成之
    玻璃吸食器，用火燒烤成煙霧後吸食之方式，施用甲基安非
    他命一次。嗣經警於94年12月28日12時20分許，在臺北縣蘆
    洲市○○路49巷6 號5 樓，為警查獲甲○○另涉犯搶奪犯嫌
    後，經甲○○自願接受搜索，並帶同警員至其上址住處搜索
    ，並扣得供甲○○所有供其施用海洛因所用之注射針筒2支
    ，並經警採集其尿液送驗而查悉上情。
二、案經臺北縣政府警察局蘆洲分局報告臺灣板橋地方法院檢察
    署檢察官偵查起訴。
    理  由
壹、程序方面：
    查本件被告甲○○所犯並非死刑、無期徒刑、最輕本刑為三
    年以上有徒刑之罪或高等法院管轄第一審案件，而其於準備
    程序進行中，被告先就被訴事實為有罪之陳述，經法官告知
    簡式審判程序之旨，並聽取公訴人及被告之意見後，本院認
    適宜改依簡式審判程序進行，爰依刑事訴訟法第273 條之1
    第1 項、第284 條之1 規定，由本院合議庭以裁定由受命法
    官獨任進行簡式審判程序，合先敘明。
貳、實體方面：
一、上揭事實，業據被告甲○○於本院審理時坦承不諱，復有搜
    索扣押筆錄、扣押物品目錄表各乙份、查獲現場照片三幀存
    卷可稽，及注射針筒2 支扣案可資佐證。又被告為警查獲時
    所採其尿液送驗結果，係呈安非他命類（含甲基安非他命）
    陽性反應，此有台灣檢驗科技股份有限公司於95年1 月19日
    出具之濫用藥物檢驗報告1 份（報告編號為：CH/2006/1038
    8） 在卷可稽。又按海洛因經注射或吸入人體後，約百分之
    八十於二十四小時內自尿中排出，一般而言，尿液中能否驗
    出嗎啡陽性反應與其投與量、投與途徑、採尿時間、個人體
    質及檢測方法之靈敏度有關，國外曾有文獻報導注射六毫克
    之海洛因鹽酸鹽，其代謝物嗎啡之平均可檢出時限約為二十
    六小時，業經行政院衛生署藥物食品檢驗局於81年9 月8 日
    以藥檢壹字第8114885 號函述綦詳。次按甲基安非他命經口
    服投與後，約百分之七十於二十四小時內自尿中排出，約百
    分之九十於九十六小時內自尿中排出，由於目前國內尿液中
    甲基安非他命之檢驗僅為鑑定其是否呈陽性反應，尚未定其
    含量，且甲基安非他命成分之檢出與其投與方式、投與量、
    個人體質、採尿時間與檢測儀器之精密度等諸多因素有關，
    因此僅憑尿液中呈甲基安非他命陽性反應，並無法確實推算
    吸食時間距採集時間之長短，惟依上述資料推斷，最長可能
    不會超過四日即九十六小時，此經行政院衛生署藥物食品檢
    驗局於81年2 月8 日以（81）藥檢壹字第001156號函釋明在
    案。另按人體施用甲基安非他命後，其主要代謝物中，未改
    變型態之甲基安非他命占施用劑量達百分之四十三，安非他
    命則約為百分之五；人體若係施用安非他命後，主要代謝物
    中則有未改變型態之安非他命，但無甲基安非他命，此經法
    務部調查局以93年5 月4 日調科壹字第09362413980 號函釋
    明在案。足見人體若施用安非他命，其尿液代謝物不可能出
    現甲基安非他命，惟人體若施用甲基安非他命，其尿液代謝
    物除主要有甲基安非他命外，亦可能有少量之安非他命。是
    本案被告之尿液除呈現較少量之安非他命陽性反應外，主要
    係呈現甲基安非他命之陽性反應，依上開函示，被告自不可
    能係施用安非他命，而應係施用甲基安非他命。公訴意旨認
    被告係施用安非他命，容有誤解，附此敘明。據上，被告之
    尿液經以氣相層析質譜儀分析法檢驗，既係呈嗎啡及甲基安
    非他命陽性反應，顯見被告應有在前揭犯罪時間施用海洛因
    及甲基安非他命之行為甚明。又查，被告前於89年間，因施
    用毒品案件，經本院以89年度毒聲字第3233號裁定送觀察、
    勒戒後，認無繼續施用毒品傾向，於90年3 月26日執行完畢
    釋放出所，此有臺灣高等法院被告前案紀錄表在卷可稽。綜
    上所述，足認被告經前揭觀察、勒戒執行完畢釋放後，五年
    內再犯本件施用第一、二級毒品犯行。本案事證明確，被告
    犯行堪以認定，應依法論科。
二、刑法修正後本案法律適用之說明：
    按法律變更之比較適用，比較時應就罪刑有關之共犯、未遂
    犯、想像競合犯、牽連犯、連續犯、結合犯，以及累犯加重
    、自首減輕暨其他法定加減（如身分加減）與加減例等一切
    情形，綜其全部罪刑之結果而為比較；且就比較之結果，須
    為整體之適用，不能割裂分別適用各該有利於行為人之法律
    ，此即法律變更之比較適用所應遵守之「罪刑綜合比較原則
    」及「擇用整體性原則」（參照最高法院24年上字第4634號
    判例、同院27年上字第2615號判例，及最高法院95年第八次
    刑事庭會議決議）。刑法第47條、第51條第5 款、第56 條
    等規定均業經修正，於94年2 月2 日經總統公布，並自95年
    7 月1 日起施行（以下簡稱新刑法，修正前刑法簡稱舊刑法
    ），茲說明本案新舊刑法適用情形如下：
  (一)被告行為後，刑法第56條連續犯之規定，業於94年2 月2日
    修正公布刪除，並於95年7 月1 日施行，則被告之前揭犯行
    ，因行為後新法業已刪除連續犯之規定，此刪除雖非屬犯罪
    構成要件之變更，但顯已影響行為人刑罰之法律效果，自屬
    法律有變更，而依新刑法既已刪除牽連犯及連續犯之規定，
    則所犯上述數行為依數罪併罰之規定分論併罰，則依刑法第
    2 條第1 項規定之「從舊從輕」原則，比較新、舊法結果，
    適用被告之行為時法律即舊刑法論以連續犯，以一罪論，較
    有利於被告。
  (二)新刑法第47條第1 項規定「受徒刑之執行完畢，或一部之執
    行而赦免後，五年以內『故意』再犯有期徒刑以上之罪者，
    為累犯，加重本刑至二分之一。」，與舊刑法第47條規定「
    受有期徒刑之執行完畢，或受無期徒刑或有期徒刑一部之執
    行而赦免後，五年以內再犯有期徒刑以上之罪者，為累犯，
    加重本刑至二分之一。」不同，而本案被告再犯本罪既係出
    於故意，無論依修正前後刑法第47條之規定均構成累犯。
  (三)末以舊刑法第51條第5 款規定有關數罪併罰，分別宣告其罪
    之刑，在定其應執行之刑時，「宣告多數有期徒刑者，於各
    刑中之最長期以上，各刑合併之刑期以下，定其刑期。但不
    得逾二十年」，而新刑法第51條第5 款係規定：「宣告多數
    有期徒刑者，於各刑中之最長期以上，各刑合併之刑期以下
    ，定其刑期。但不得逾三十年」，經新舊法比較結果，新刑
    法並非較有利於被告。
  (四)經綜合前述各項罪刑法律變更，整體為「從舊從輕」之比較
    結果，應一體適用被告行為時即舊刑法之規定，較有利於被
    告，合先敘明。
三、查海洛因及甲基安非他命，分屬於毒品危害防制條例第2條
    第2 項第1 、2 款所規定之第一、二級毒品，核被告所為，
    係犯毒品危害防制條例第10條第1 項、第2 項之施用第一、
    二級毒品罪。被告施用前持有第一、二級毒品之低度行為，
    各為進而施用之高度行為所吸收，均不另論罪。被告多次施
    用海洛因犯行，時間緊接，犯罪構成要件相同，顯係基於概
    括犯意為之，依舊刑法第56條規定，為連續犯，以一罪論，
    應依法加重其刑。被告所犯上開二罪名，犯意各別，行為互
    殊，應予分論併罰。又於89年間，因施用第一級毒品案件，
    經本院以90年度訴字第935 號判處有期徒刑7 月確定；復於
    90年間，因竊盜案件，經本院以90年度易字第304 號判處有
    期徒刑7 月，嗣經最高法院以94年度台非字第56號撤銷原判
    決改判處有期徒刑6 月確定；再於91年間，因偽造文書案件
    ，經本院以91年度訴字第229 號判處有期徒刑1 年確定，上
    開三案件，經本院以94年度聲字第785 號裁定應執行有期徒
    刑1 年10月確定，甫於94年4 月25日縮短刑期執行完畢，此
    有上述前科表附卷可稽，被告於五年內再犯有期徒刑以上之
    本罪，為累犯，各應依舊刑法第47條規定，加重其刑，並就
    被告施用第一級毒品犯行部分，依法遞加重其刑。審酌被告
    前曾犯施用毒品，業經觀察勒戒完畢，竟再為本件施用毒品
    犯行，顯見其不思悔改，自制力亦顯不佳，易衍生其他犯罪
    ，惡化治安；惟另考量被告於犯後已坦承犯行，而其施用毒
    品行為於本質上係屬自我戕害行為，反社會性之程度應屬較
    低等一切情狀，各量處如主文所示之刑，併依舊刑法第51條
    第1 項第5 款規定，定其應執行之刑，以資懲儆。又扣案之
    注射針筒2 支，係被告供施用第一級毒品所用之物，為其所
    有，業據被告供明在卷，則依法律之適用應整體觀察，主從
    刑不宜割裂適用，而本件被告之犯行於所論罪之主刑之宣告
    既已經比較後決定適用修正前刑法，關於沒收從刑之諭知，
    亦應整體適用舊刑法，爰依舊刑法第38條第1 項第2 款規定
    ，均併予宣告沒收。
據上論斷，應依刑事訴訟法第273 條之1 第1 項、第299 條第1
項前段，毒品危害防制條例第10條第1 項、第2 項、第18條第1
項前段，刑法第2 條第1 項前段、第11條、修正前刑法（下同）
第56條、第47條、第51條第5 款、第38條第1 項第2 款，判決如
主文。
本案經檢察官陳孟黎到庭執行職務。
中    華    民    國    95    年    8     月    31    日
                  刑事第十二庭法  官  林淑婷
以上判決正本證明與原本無異。
如不服本判決，應於送達後十日內，向本院提出上訴狀。
                              書記官  廖貞音
中    華    民    國    95    年    8     月    31    日
附錄本案論罪科刑法條全文：
毒品危害防制條例第十條
施用第一級毒品者，處六月以上五年以下有期徒刑。
施用第二級毒品者，處三年以下有期徒刑。


司法院資訊處製作；財團法人民間司法改革基金會備份。
